【裁判字號】    98,易,484
【裁判日期】    981030
【裁判案由】    詐欺
【裁判全文】
臺灣士林地方法院刑事判決               98年度易字第484號
公  訴  人  臺灣士林地方法院檢察署檢察官
被      告  甲○○
選任辯護人  吳茂榕律師
上列被告因詐欺案件，經檢察官提起公訴（98年度偵字第10064
號），本院判決如下：
    主  文
甲○○幫助意圖為自己不法之所有，以詐術使人將本人之物交付
，處有期徒刑肆月，如易科罰金以新臺幣壹仟元折算壹日。
    事  實
一、甲○○明知提供己有金融機構帳戶之存摺、提款卡及密碼供
    他人使用，應能預見其提供之帳戶有遭他人利用作為詐騙工
    具之可能，竟仍不違其本意，基於幫助詐欺之犯意，於民國
    98年5 月29日，在臺北縣中和市南勢角附近，將其於96年2
    月12日在中國信託商業銀行（以下簡稱中國信託）北投分行
    所開立之帳號為000000000000000 號帳戶之存摺、提款卡及
    密碼，交付與真實姓名年籍均不詳成年人所組成之詐欺集團
    有犯意聯絡之真實姓名年籍不詳之成年人，以供該詐欺集團
    使用，旋由真實年籍不詳之詐欺集團成員，於98年5 月29日
    17時30分許，佯稱DHC 化妝品公司客服人員來電，並以付款
    方式之設定有誤為由，要求受話人乙○○至自動櫃員機操作
    以修改，致受話人陷於錯誤，而自同日20時37分許起至98年
    5 月30日0 時49分許，利用設於桃園縣八德市○○路○ 段
    965 號之中國信託自動現金存款機，依其指示接續存款10次
    至與之無詐欺犯意聯絡之甲○○所提供之上開帳戶內，合計
    金額為新臺幣（下同）200000（起訴書誤載為199948）元，
    迨乙○○發覺受騙而報警處理，並通報為警示帳戶，旋經警
    調閱相關開戶資料，始查悉上情。
二、案經乙○○訴請臺北縣政府警察局土城分局報請臺灣板橋地
    方法院檢察署呈請臺灣高等法院檢察署核轉臺灣士林地方法
    院檢察署檢察官偵查起訴。
    理  由
一、按被告以外之人於審判外之言詞或書面陳述，除法律有規定
    者外，不得作為證據；又被告以外之人於審判外之陳述，雖
    不符合同法第159 條之1 至第159 條之4 之規定，但經當事
    人於審判程序同意作為證據，法院審酌該言詞陳述或書面陳
    述作成時之情況，認為適當者，亦得為證據；又當事人、代
    理人或辯護人於法院調查證據時，知有第159 條第1 項不得
    為證據之情形，而未於言詞辯論終結前聲明異議者，視為有
    前項之同意，刑事訴訟法第159 條第1 項及第159 條之5 分
    別定有明文。查本判決下列所引用之各該被告以外之人所為
    審判外之陳述以及其他書面陳述，雖屬傳聞證據，惟當事人
    及選任辯護人於本院準備程序及審判期日中均表示無意見而
    不予爭執，且迄至言詞辯論終結前亦未再聲明異議，本院審
    酌上開證據資料製作時之情況，尚無違法不當之瑕疵，亦認
    為以之作為證據應屬適當，依刑事訴訟法第159 條之5 規定
    ，認前揭證據資料均有證據能力。
二、訊據被告甲○○固不否認有於前揭時地將上開帳戶之存摺、
    提款卡及密碼交付他人等事實，然矢口否認有何公訴意旨所
    稱之幫助詐欺取財犯行，辯稱：上開帳戶係為應徵工作而遭
    人詐騙以交付，並無將帳戶交付他人使用云云。經查：告訴
    人乙○○於前揭時地因接獲詐騙集團成員來電而匯款上開金
    額至被告甲○○所有之前開帳戶乙節，業經告訴人乙○○於
    警詢中指訴歷歷，並有告訴人乙○○所提供之自動櫃員機交
    易明細單影本、中國信託商業股份有限公司98年7 月30日中
    信銀字第0982271209442 號函所檢附之開戶資料、歷史交易
    查詢報表在卷可稽，足見告訴人乙○○確因遭詐欺集團成員
    詐騙而匯款至被告甲○○所有之上開帳戶以交付財物之情形
    。又被告甲○○所稱其所有之上開中國信託帳戶係為應徵工
    作而遭人詐騙以交付等節，雖經其提出自由時報分類廣告影
    本及被告甲○○所持有門號為0000000000、0000000000號行
    動電話之通話明細為證，並經證人即同往應徵之丙○○於本
    院審理中到庭附和其詞，然上開分類廣告及通話明細，僅足
    以認定被告甲○○曾於該等時間依該分類廣告撥打電話號碼
    以為聯繫，尚無從判斷所聯繫事項及其內容，自難逕為認定
    被告甲○○確曾因而交付上開帳戶予他人；又證人丙○○於
    本院審理中證稱：「（問：5 月25至29日間，甲○○有無與
    對方聯絡？）有，他5 月25日跟我說有這份工作，26日跟我
    說約29日面試。」、「（問：甲○○於98年5 月26日通知你
    面試之事後，到98年5 月29日面試前，有無再與你聯絡有關
    這次應徵之事？）有聯絡，但沒有說工作之事。」等語，而
    被告甲○○於本院準備程序中亦供稱：其係於98年5 月26日
    與對方約定5 月29日下午面試等語，觀諸卷附之上開通話明
    細所載，被告甲○○於98年5 月26日迄自15時57分許始行與
    其所稱應徵對象有所聯繫，而被告甲○○於98年5 月26日僅
    於14時37分許曾與證人丙○○通話，足見證人丙○○所為相
    關證言之真實性，即有疑問；另依被告甲○○所有上開帳戶
    之歷史交易查詢報表所載，該帳戶於98年5 月27日以現金方
    式提領65300 元後所剩餘額僅為37元，而被告甲○○於本院
    準備程序中雖供稱：「…我於98年5 月26日與小李聯絡時，
    他叫我把帳戶裡的錢都領出，說上班時公司會測試信用是否
    良好，他說他們會計會拿我們的簿子去測試，說會先存一、
    二千元進去再領出來，所以中年司機跟我要提款卡時我就給
    他…」等語，然其於該次準備程序中亦自承：於98年5 月26
    日僅約定面試時間，並未談妥上班日期等語，則被告甲○○
    於面試前即將上開帳戶內款項先行提領，顯不符常情；又被
    告甲○○於警詢及偵查中均供稱上開帳戶之存摺及提款卡係
    其所遺失之物，迄至本院準備程序中始改稱係為應徵工作而
    交付他人，並聲請傳喚證人丙○○到庭作證，觀諸證人丙○○於本院審理中證稱：其曾陪同被告甲○○前往警局製作筆
    錄等語，是被告甲○○明知其因交付上開帳戶而涉有刑責，
    竟未即時加以辨明，亦有違常理；參以使用提款卡進行交易
    者，須利用金融機構設置之自動櫃員機依指令操作並輸入正
    確之密碼始可順利交易，觀諸詐欺集團係為避免自帳戶之來
    源回溯追查其身分而利用他人帳戶供作詐得款項出入之帳戶
    ，其為確保其犯罪所得，當無使用未經本人同意而交付存摺
    、提款卡及密碼之帳戶以供作其詐得款項匯入之用而甘冒遭
    真正帳戶持有人提領或掛失之風險，徵諸告訴人乙○○遭人
    詐騙而匯款至前開帳戶之時間為98年5 月29日及30日，而被
    告甲○○交付上開帳戶之時間為98年5 月29日，足認被告甲○○確曾將上開帳戶之存摺、提款卡及密碼交付他人使用無
    訛。又金融帳戶為個人理財之工具，申請開設金融帳戶並無
    任何特殊之限制，一般民眾皆能自由申請開戶，並得同時在
    不同金融機構申請多數存款帳戶使用，乃眾所週知之事實，
    是依一般人之社會生活經驗，倘係合法收入本可自行向金融
    行庫開戶使用，自無向他人取得帳戶之必要，而金融存摺及
    提款卡事關存款人個人財產權益之保障，倘有不明之金錢來
    源，甚而攸關個人法律上之責任，其專有性甚高，除非本人
    、與本人具有信賴關係或其他特殊原因，難認有何流通使用
    之可能，一般人均有妥為保管防阻他人任意使用之認識，足
    見被告甲○○於提供帳戶之際其客觀上當可預見所提供他人
    使用之帳戶可能遭他人作為犯罪之用，故被告甲○○明知上
    開事實猶提供帳戶供第三人使用，自難謂無幫助之故意。是
    被告甲○○上開所辯，要屬事後卸責之詞，不足採信。本件
    事證明確，被告甲○○之犯行洵堪認定，應予依法論科。
三、核被告甲○○上開所為，係犯刑法第339 條第1 項、第30條
    第1 項之幫助詐欺取財罪。又其幫助他人犯罪，為幫助犯，
    應依刑法第30條第2 項之規定，按正犯之刑減輕之。至幫助
    犯之成立，行為人主觀上須有幫助故意，客觀上須有幫助行
    為，並係從屬於正犯而無獨立性，故幫助犯須對正犯之犯罪
    事實，具有共同認識而加以助力，始能成立，其所應負責任
    ，亦以與正犯有同一認識之事實為限，是若正犯所犯之事實
    ，超過幫助犯所共同認識之範圍時，幫助犯自僅就其所認識
    之範圍負責；是本件被告甲○○固得預見詐騙集團成員取得
    所交付之上開帳戶可能供作詐欺取財之犯罪工具而仍提供使
    用，已如前述，然該詐騙集團及其所屬成員間有關共犯人數
    、詐騙計畫、行騙手法及成員間之行為分擔等情，顯非被告
    甲○○於交付帳戶之際所能窺知，是其僅提供上開帳戶予前
    來收取之人使用，顯難認就詐騙集團之所屬成員間所為各項
    行為分擔有所預見，自無由令其負幫助共同詐欺取財罪責，
    附此敘明。爰審酌被告甲○○未曾受有期徒刑以上刑之宣告
    ，此有臺灣高等法院被告前案紀錄表在卷可稽，其雖非實際
    遂行詐欺取財犯行之人，然其提供帳戶以供他人使用，影響
    財產交易秩序，且迄今尚未賠償告訴人乙○○任何款項，復
    於犯後猶狡詞卸責，及其品行、犯罪動機、目的、手段、生
    活狀況、智識程度、犯罪所得及犯罪所生之損害等一切情狀
    ，量處如主文所示之刑，並諭知易科罰金之折算標準。
據上論斷，應依刑事訴訟法第299 條第1 項前段，刑法第30 條
第1 項、第2 項、第339 條第1 項、第41條第1 項前段，刑法施
行法第1 條之1 ，判決如主文。
本案經檢察官彭康凡到庭執行職務
中    華    民    國    98    年    10    月    30    日
                  刑事第八庭審判長法  官  黃雅君
                                  法  官  陳彥宏
                                  法  官  孫萍萍
以上正本證明與原本無異。
如不服本判決應於收受判決後10日內向本院提出上訴書狀，並應
應敘述具體理由。其未敘述上訴理由者，應於上訴期間屆滿後20
日內向本院補提理由書(均須按他造當事人之人數附繕本)「切勿
逕送上級法院」。
                                  書記官  簡湘雲
中    華    民    國    98    年    10    月    30    日
附錄本案論罪科刑法條：
刑法第339條第1項
意圖為自己或第三人不法之所有，以詐術使人將本人或第三人之
物交付者，處 5 年以下有期徒刑、拘役或科或併科 1 千元以下
罰金。


司法院資訊處製作；財團法人民間司法改革基金會備份。
